臺灣臺北地方法院民事判決
111年度簡上字第29號
上  訴  人  邱筠喬  
兼
訴訟代理人  王心怡  
被  上訴人  王豐豪  

訴訟代理人  何承學  
上列當事人間請求侵權行為損害賠償（交通）事件，上訴人對於
民國110年10月27日本院110年度簡字第39號第一審判決提起上訴
，本院於民國111年10月27日言詞辯論終結，判決如下：
    主      文
一、原判決關於駁回上訴人後開第二項之訴部分，及該部分假執
    行之聲請，暨訴訟費用（除確定部分外）之裁判均廢棄。
二、上開廢棄部分，被上訴人應再給付上訴人王心怡新臺幣壹拾
    萬貳仟壹佰壹拾玖元、上訴人邱筠喬新臺幣參萬玖仟元，及
    均自民國一百零九年六月二十日起至清償日止，按週年利率
    百分之五計算之利息。
三、其餘上訴駁回。
四、第一審（除確定部分外）、第二審（除減縮部分外）訴訟費
    用，由被上訴人負擔十分之三，餘由上訴人負擔。
    事實及理由
一、上訴人主張：被上訴人於民國108年9月11日上午2時20分許
    ，駕駛車牌號碼000-0000號自用小客車（下稱被上訴人車輛
    ）沿臺北市環河快速道路由北往南之內側車道行駛，於行經
    該路段169號電線桿處，未遵守每小時60公里之速限而以每
    小時129公里之嚴重超速為危險駕駛，且於道路已發生車禍
    事故致所有車輛均已煞停並顯示後煞車燈時，仍未減速慢行
    ，適遇其前方上訴人王心怡所駕駛、搭載上訴人邱筠喬之車
    牌號碼000-0000號自用小客車（下稱上訴人車輛）於同路段
    外側車道欲向左變換切入內側車道，被上訴人煞停不及致二
    車發生碰撞（下稱系爭事故）。王心怡因系爭事故受有頸椎
    扭挫傷、右膝挫傷，邱筠喬則受有左肩、左上臂、左胸復扭
    挫傷等傷害。上訴人車輛因系爭事故受損害，並支出修理費
    用共計新臺幣（下同）73萬6,100元，嗣車主陳柏成將修理
    費用之損害賠償債權讓與予王心怡。另上訴人均因系爭事故
    受有極大驚嚇，所受心理創傷重大，嗣後搭乘汽車時均感到
    害怕，各請求非財產上損害之精神慰撫金15萬元。另111年5
    月2日案號10633車輛行車事故鑑定覆議會覆議意見書（下稱
    系爭覆議意見書）雖已明確表示被上訴人嚴重超速之危險駕
    駛行為係系爭事故肇事主因，惟未認定責任比例，衡倘被上
    訴人如未超速且有注意前方行車狀況，系爭事故即不會發生
    ，被上訴人理應負擔全部肇責等語。爰依民法侵權行為及債
    權讓與之法律關係，求為判命被上訴人應給付王心怡88萬6,
    100元、邱筠喬15萬元本息【至上訴人於原審請求逾前開部
    分，即王心怡因上訴人車輛受損所另購置汽車使用之油料費
    、汽車保養費及計程車資等交通費用2萬8,277元部分，業經
    上訴人於本院審理中減縮而不再主張（見本院卷第96頁），
    此部分即非本院審理範圍，並已確定，茲不贅述】。
二、被上訴人則以：觀諸上訴人所提出之醫療費用收據，其等之
    醫療費用僅各為480元，可知上訴人所受之身體傷害輕微，
    其等請求各15萬元之精神慰撫金實屬過高。上訴人車輛車損
    部分，其修理費用中之零件費用應計算折舊。伊於系爭事故
    發生當時確有超速，惟伊是直行車，理應有優先路權，上訴
    人於變換車道時未禮讓直行車先行且未注意安全距離，至少
    應負一半之與有過失責任等語，資為抗辯。
三、原審就上訴人之請求，為一部勝訴、一部敗訴之判決，即被
    上訴人應給付王心怡13萬0,199元、邱筠喬2萬5,000元，及
    均自109年6月20日起至清償日止，按週年利率5％計算之利息
    ，並依職權為假執行及供擔保免為假執行之宣告。上訴人就
    其等敗訴部分提起上訴，並減縮聲明：㈠原判決關於駁回上
    訴人後開第二項之訴及假執行之聲請均廢棄；㈡上開廢棄部
    分，被上訴人應再給付王心怡75萬5,901元、邱筠喬12萬5,0
    00元，及均自109年6月20日起至清償日止，按週年利率5％計
    算之利息。被上訴人則答辯聲明：上訴駁回（被上訴人於原
    審敗訴部分，未據其聲明不服，業已確定，不在本院審理範
    圍內，合先敘明）。
四、兩造不爭執事項（見本院卷第56、96頁）
（一）被上訴人於108年9月11日上午2時20分許，駕駛被上訴人
      車輛沿臺北市○○○○道路○○○○○○○路段000號電線桿處，於內
      側車道超速直行，撞擊王心怡所駕駛並搭載邱筠喬之上訴
      人車輛，並致上訴人均受有體傷、上訴人車輛損壞。
（二）上訴人車輛修理費用共計73萬6,100元，其中工資為15萬1
      ,987元、零件為58萬4,113元。零件費用經計算折舊後為5
      萬8,411元。
五、得心證之理由
　　上訴人主張被上訴人就系爭事故應賠償王心怡車輛修理費用
    73萬6,100元及精神慰撫金15萬元、賠償邱筠喬精神慰撫金1
    5萬元，且應就系爭事故負擔全部肇事責任等語，為被上訴
    人所否認，並以前詞置辯。茲就本件爭點及本院判斷分述如
    下：
（一）上訴人原得向被上訴人賠償之金額為何？
　　1.按因故意或過失，不法侵害他人之權利者，負損害賠償責
      任；不法侵害他人之身體、健康者，被害人雖非財產上之
      損害，亦得請求賠償相當之金額；不法毀損他人之物者，
      被害人得請求賠償其物因毀損所減少之價額，民法第184
      條第1項前段、第195條第1項前段、第196條分別定有明文
      。查被上訴人於上開時地超速行駛，與上訴人車輛發生碰
      撞肇致系爭事故，使上訴人受有體傷、上訴人車輛損壞等
      情，為兩造所不爭之事實，被上訴人復不爭執其就系爭事
      故確有超速之過失情事（見本院卷第55-56頁），依前揭
      規定，上訴人即得依侵權行為之法律關係，請求被上訴人
      賠償因系爭事故所生之非財產上損害，以及自上訴人車輛
      車主陳柏成受讓取得之損害賠償債權。
　　2.關於上訴人車輛修理費用部分：
　　　按依民法第196條請求賠償物被毀損所減少之價額，得以
      修復費用為估定之標準，但以必要者為限 (例如：修理材
      料以新品換舊品，應予折舊），此有最高法院77年度第9
      次民事庭會議決議可參。王心怡主張上訴人車輛因系爭事
      故損壞，為此支出修理費用73萬6,100元，並經車主陳柏
      成讓與車輛修理費用損害賠償債權等情，業據其提出估價
      單、結帳單為證（見原審卷第183-191頁），且前揭車輛
      修理費用中，工資部分為15萬1,987元、零件部分為58萬4
      ,113元，零件部分經計算折舊後則為5萬8,411元，復為兩
      造所不爭執。是王心怡得請求被上訴人賠償之車輛修理費
      用，僅於21萬0,398元（15萬1,987元+5萬8,411元）範圍
      內為必要，逾此部分，即屬無據。上訴人雖一再主張其並
      未因更換新零件而受有其他不當利益，不應由其負擔前揭
      車輛零件折舊差額，應由被上訴人全額負擔車輛修理費用
      等語，則顯與前開說明所揭損害賠償僅於必要範圍內填補
      被害人損害之旨有悖，自難為採。
　　3.關於精神慰撫金部分：
　　　上訴人主張其等因系爭事故受有體傷，當下遭被上訴人車
      輛高速撞擊所受之驚嚇，迄今無法平復，嗣後搭乘汽車仍
      舊感到害怕，嚴重影響其等生活及心理健康，請求被上訴
      人應給付上訴人精神慰撫金各15萬元等語。惟按精神慰撫
      金之賠償須以人格權遭遇侵害，使精神上受有痛苦為必要
      ，其核給之標準固與財產上損害之計算不同，然非不可斟
      酌雙方身分資力與加害程度，及其他各種情形核定相當之
      數額（最高法院51年台上字第223號判決要旨參照）。查
      上訴人因本件被上訴人之過失侵權行為，致王心怡受有頸
      椎扭挫傷、右膝挫傷，邱筠喬受有左肩、左上臂、左胸腹
      扭挫傷等情，有上訴人於系爭事故發生當日之急診外科診
      斷證明書為證（見臺灣臺北地方檢察署108年度他字第110
      27號卷第9、11頁），衡以被上訴人車輛於系爭事故發生
      撞擊時車速高達每小時109公里，上訴人車輛於遭到撞擊
      後，車尾翹起騰空再落地於車道上等情，有系爭覆議意見
      書所載之行車紀錄器畫面內容可參（見本院卷第73頁），
      堪認系爭事故發生時上訴人於車內所受之身心衝擊確屬非
      輕，其等精神上自當受有相當之痛苦。本院審酌上訴人所
      受前揭體傷尚非嚴重，上訴人自陳王心怡為二專畢業，經
      濟尚可，名下有一汽車，邱筠喬則為大學畢業，經濟狀況
      小康，名下各有一房屋、土地及汽車；被上訴人自陳為高
      職畢業，與父母同住，未婚無子，月收入約3萬元，名下
      有一汽車等兩造身分、地位、職業、教育程度暨經濟能力
      一切情狀（見本院卷第56、97頁；外置卷附兩造財產所得
      資料），認上訴人請求被上訴人賠償精神慰撫金各15萬元
      ，尚屬過高，應各以8萬元為適當。逾此範圍之請求，則
      屬無據，不應准許。
　　4.從而，王心怡得請求被上訴人賠償之數額原計為29萬0,39
      8元（車輛修理必要費用21萬0,398元+精神慰撫金8萬元）
      ，邱筠喬部分則為精神慰撫金8萬元。
（二）上訴人就系爭事故之發生是否與有過失？如有，上訴人應
      負擔之責任比例為何？
　　1.按損害之發生或擴大，被害人與有過失者，法院得減輕賠償金額，或免除之；前二項之規定，於被害人之代理人或使用人與有過失者，準用之，民法第217條第1項、第3項分別定有明文。而所謂被害人與有過失，只須其行為係損害之共同原因，且其過失行為並有助成損害之發生或擴大者，即屬相當，法院對於酌減賠償金額至何程度，應斟酌雙方原因力之強弱與過失之輕重以定之。又鑑定人之鑑定意見僅係供事實審法院判斷、認定事實之證據資料之一端，鑑定人所為之鑑定意見於法並不能拘束法院之認定，法院所認定事實，固非不得參考鑑定人所為之鑑定意見，然實則法院係本於其調查相關之證據資料所得之確切心證，而為判斷。復按汽車行駛時，駕駛人應注意車前狀況及兩車並行之間隔，並隨時採取必要之安全措施，不得在道路上蛇行或以其他危險方式駕車；汽車駕駛人，駕駛汽車超過規定之最高時速60公里，應處以罰鍰並當場禁止其駕駛；汽車在同向二車道以上之道路，除應依標誌或標線之指示行駛外，變換車道時，應讓直行車先行，並注意安全距離，此觀道路交通安全規則第94條第3項、第98條第1項第6款、道路交通管理處罰條例第43條第1項第2款即明。
　　2.經查，系爭事故係因王心怡駕駛上訴人車輛於上開時地於
      南向之外側車道行駛，於向左變換切入內側車道時，與於
      內側車道超速直行之被上訴人車輛發生碰撞，被上訴人車
      輛於系爭事故發生前車速高達每小時129公里，撞擊時則
      達每小時109公里等情，有臺北市政府警察局交通警察大
      隊109年7月9日函附王心怡及被上訴人道路交通事故談話
      紀錄表、調查表、現場圖、初步分析研判表、行車影像紀
      錄器畫面截圖及車損照片在卷可證（見北司調卷第25-55
      頁），堪認被上訴人就系爭事故固有未注意車前狀況及危
      險駕駛等肇事因素，惟王心怡於變換車道時亦未注意應讓
      直行車先行且未保持安全距離，應同屬肇事因素，臺北市
      車輛行車事故鑑定會鑑定意見書（下稱系爭鑑定意見書）
      及系爭覆議意見書就此亦為相同認定（見北司調卷第68頁
      ；本院卷第74頁），揆諸前揭規定，王心怡前揭駕駛行為
      就系爭事故之發生自屬與有過失。又系爭鑑定意見書雖認
      王心怡未讓直行車先行且未注意安全距離，與被上訴人超
      速危險駕駛行為同為肇事原因（見北司調卷第68頁），惟
      被上訴人於系爭事故發生前，已可見前方車輛均陸續顯示
      後煞車燈，當時前方並無障礙物遮蔽被上訴人視線之下，
      其仍未及時減速慢行，更持續加速行駛超越外側車道之已
      減速車輛，旋即與上訴人車輛發生碰撞等情，此有系爭覆
      議意見書所載之被上訴人車輛行車紀錄器畫面內容可佐（
      見本院卷第72-73頁），考量被上訴人已見前方車輛均已
      煞停減速之情形下仍持續超速行駛，且車速超過該路段最
      高時速60公里以上，危險駕駛情事嚴重，應認系爭覆議意
      見書結論認定：被上訴人危險駕駛及未注意車前狀況，為
      肇事主因；王心怡疏未注意同向車輛行駛動態，未讓直行
      車先行且未注意安全距離，為肇事次因（見本院卷第73-7
      4頁）之結論較為可採。本院衡酌前述二車過失情狀，認
      被上訴人過失情節顯較重大，被上訴人、王心怡應各負擔
      80％、20％之過失肇責。邱筠喬因藉王心怡載送而擴大其活
      動範圍，應認王心怡為其使用人，則依前開規定，邱筠喬
      亦應就王心怡之過失負同一責任。被上訴人抗辯本件應適
      用與有過失並減輕其賠償責任部分，即屬有據；惟其抗辯
      王心怡應負至少50％之過失肇責等語，則非可採。是依前
      述比例計算，被上訴人應賠償王心怡23萬2,318元（29萬0
      ,398元×80％，元以下四捨五入）、邱筠喬6萬4,000元（8
      萬元×80％）。
六、綜上所述，上訴人依侵權行為之法律關係及債權讓與之法律
    關係，請求被上訴人給付王心怡23萬2,318元、邱筠喬6萬4,
    000元，及均自刑事附帶民事起訴狀送達翌日即109年6月20
    日起（刑事附帶民事起訴狀係於109年6月9日寄存送達，依
    民事訴訟法第138條第2項規定經10日於同年月19日生送達效
    力，見審交附民卷第27頁送達證書）至清償日止，按週年利
    率5％計算之利息，為有理由，應予准許。逾此範圍之請求，
    則屬無據，應予駁回。上訴人上開請求應予准許部分，原審
    就其中被上訴人應給付王心怡之10萬2,119元本息（23萬2,3
    18元-13萬0,199元）、邱筠喬之3萬9,000元本息（6萬4,000
    元-2萬5,000元），為上訴人敗訴之判決，尚有未合，上訴
    人指摘原判決此部分不當，求為廢棄，為有理由，爰由本院
    改判如主文第二項所示。其餘上訴人請求應予准許之部分，
    原審為上訴人勝訴之判決，及不應准許部分，原審判決為上
    訴人敗訴之諭知，均無不合，上訴意旨指摘原判決此部分不
    當，求予廢棄改判，為無理由，應駁回此部分之上訴。
七、本件事證已臻明確，兩造其餘之攻擊防禦方法及所提證據，
    經核與判決結果不生影響，爰不逐一論駁，併此敘明。
八、據上論結，本件上訴人之上訴為一部有理由，一部無理由，
    依民事訴訟法第436條之1第3項、第450條、第449條第1項、
    第79條，判決如主文。
中　　華　　民　　國　　111 　年　　11　　月　　10　　日
                  民事第二庭  審判長法　官　林鈺琅
　　　　　　　　　　　　　　　　　　法　官　蒲心智
　　　　　　　　　　　　　　　　　　法　官　郭子彰
以上正本係照原本作成。
本判決不得上訴。
中　　華　　民　　國　　111 　年　　11　　月　　10　　日
　　　　　　　　　　　　　　　　　　書記官　陳嬿舒